最　高　行　政　法　院　裁　定　　　　　　　　　　九十一年度裁字第八五○號
　　抗　告　人　丁○○○
　　　　　　　　丙 ○ ○
　　　　　　　　庚 ○ ○
　　　　　　　　乙 ○ ○
　　　　　　　　戊 ○ ○
　　　　　　　　己 ○ ○
　　兼 右六 人
　　訴訟代理人　甲 ○ ○
右抗告人因與相對人苗栗縣通霄地政事務所間繼承登記事件，對於中華民國九十年六
月八日臺中高等行政法院九十年度訴字第五二號裁定提起抗告，本院裁定如左︰
　　主  文
抗告駁回。
抗告訴訟費用由抗告人連帶負擔。
　　理  由
一、本件抗告人因繼承登記事件，不服相對人八十九年五月二十六日八九通地一字第
    二八三五號函，循序提起訴願、行政訴訟。原法院以行政訴訟法第四條第一項所
    謂行政處分，依訴願法第三條第一項規定係指中央或地方機關就公法上具體事件
    所為之決定或其他公權力措施而對外直接發生法律效果之單方行政行為而言。相
    對人前述二八三五號函係就抗告人先前於八十八年十月十四日申請繼承登記案件
    ，相對人於同年十月十五日通知其補正，抗告人逾期未補正，相對人於八十八年
    十一月一日予以駁回申請後，抗告人另於八十九年五月二十三日申請繼承登記，
    相對人就其相關之法令疑義解釋答復抗告人，性質上僅為觀念通知，尚不對外發
    生准駁之法律上效果，即難謂其屬行政處分性質。訴願決定予以駁回，理由雖未
    盡相同，結論並無二致。抗告人提起行政訴訟，顯非合法等由，而駁回抗告人之
    訴。
二、抗告意旨略以：其八十九年五月二十三日係以「訴願」為題，向相對人提提起訴
    願，之後再向苗栗縣政府提起再訴願，非如原審裁定所稱「申請繼承登記」。相
    對人八十九年六月十七日以通地一字第三一九四號提出答辯書，即表示本件訴願
    之合法性。訴願決定謂抗告人提起本件訴願不適格，且相對人前述二八三五號函
    僅就有關法令解釋答覆，學理上稱為重覆處分，係屬觀念通知，非行政處分云云
    ，然抗告人以繼承人身分提起訴願，無當事人不適格問題。且既為重覆處分，即
    屬發生法律上效果之行政處分，符合訴願要件。本件爭點在於相對人要求抗告人
    依繼承登記法令第九一點辦理，而抗告人出生排行在後，未曾見過排行在前之兄
    姐，亦不知其姓名、出生及死亡日期，無法在繼承系統表上註明。此係戶籍資料
    遺失所致，非抗告人之過失，相對人僅以此由拒絕抗告人辦理繼承登記，難謂合
    法等語。
三、經查抗告人前於八十八年十月十四日申請繼承登記，相對人於同年十月十五日通
    知補正，抗告人逾期未補正，相對人乃以八十八年十一月一日第六五號駁回通知
    書予以駁回。抗告人嗣於八十九年五月二十三日向相對人提出「訴願」書，主旨
    載明：為該六五號駁回通知，「訴請准依繼承登記法令第九二點從寬審核」。是
    抗告人八十九年五月二十三日所提者，係對相對人八十八年十一月一日第六五號
    駁回通知書為訴願，而非另申請繼承登記。其未向訴願機關苗栗縣政府提起，誤
    向相對人提起，相對人既非訴願機關，則其八十九年五月二十六日八九通地一字
    第二八三五號函自非訴願決定，當無對之提起再訴願餘地。該函應係對抗告人之
    訴願所提疑義為答覆，並非對抗告人之何種申請（抗告人未再申請繼承登記）為
    否准，不生公法上之法律效果，尚難認係行政處分，抗告無從對之提起訴願及撤
    銷訴訟。原法院誤將抗告人八十九年五月二十三日提起之訴願，誤為繼承登記之
    申請，固有未合，惟結論並無二致，仍應認抗告人之抗告為無理由，予以駁回。
    至抗告人八十九年五月二十三日誤向相對人提起訴願，相對人是否應送請訴願機
    關處理，係另案問題，附此指明。
四、依行政訴訟法第二百七十二條、第一百零四條、民事訴訟法第四百九十二條第一
    項、第九十五條、第八十五條第二項，裁定如主文。
中　　華　　民　　國　　九十一　　　年　　　八　　　　月　　二十三　　　日
                    最 高 行 政 法 院  第 一 庭
                                審 判 長 法  官　　　黃　綠　星
                                         法  官      彭  鳳  至
                                         法  官　　　蔡　進　田
                                         法  官　　　黃　璽　君
                                         法  官　　　廖　宏　明
右  正  本  證  明  與  原  本  無  異
　　　　　　　　　　　　　　　　　　　　 法院書記官　邱  彰  德
中　　華　　民　　國　　九十一　　　年　　　八　　　　月　　二十三　　　日
